臺灣高等法院臺中分院刑事判決
                                    110年度上易字第228號
上  訴  人
即  被  告  蔡金城  
上列上訴人即被告因妨害名譽案件，不服臺灣彰化地方法院109
年度易字第917號中華民國109年12月29日第一審判決（起訴案號
：臺灣彰化地方檢察署109年度偵字第9602號），提起上訴，本
院判決如下：
    主  文
原判決關於蔡金城部分撤銷。
蔡金城犯公然侮辱罪，處拘役捌日，如易科罰金，以新臺幣壹仟
元折算壹日。
    犯罪事實
一、緣蔡金城與王永榮（業經原審判處罪刑確定）之土地相鄰，
    蔡金城因整地關係，請王永榮將經過其土地之電線遷移，王
    永榮認為自己並未侵占蔡金城之土地，遂互有不滿而相處不
    睦；於民國109年7月25日下午3時許，在彰化縣○○鄉○○村○○
    路0○0號旁彼此土地上，因故發生口角爭執，王永榮對蔡金
    城辱罵稱：「幹你老母」、「幹你娘」、「幹你老母老機掰
    」（台語）等語，蔡金城亦基於公然侮辱之犯意，在不特定
    多數人均得共見共聞之上開公共場所，對王永榮接續3次辱
    罵稱：「不要臉」（台語）等語，足以貶損王永榮之人格在
    社會上之評價。
二、案經王永榮告訴彰化縣警察局和美分局報告臺灣彰化地方檢
    察署檢察官偵查起訴。
    理  由
壹、證據能力部分：
一、本案以下所引用具傳聞證據性質之供述證據，檢察官及上訴
    人即被告蔡金城（下稱被告）於本院審理時均未爭執其證據
    能力，且本院審酌前開證據作成時之情況及證據取得過程等
    節，並無非出於任意性、不正取供或其他違法不當情事，且
    客觀上亦無顯不可信之情況，復經本院於審判期日就上開證
    據依法進行調查、辯論，是依刑事訴訟法第159條之5規定，
    均有證據能力。
二、又本院以下所引用之非供述證據，均與本件事實具有自然關
    聯性，且核屬書證、物證性質，又查無事證足認有違背法定
    程式或經偽造、變造所取得等證據排除之情事，復經本院依
    刑事訴訟法第164條、第165條踐行物證、書證之調查程序，
    亦堪認均有證據能力。
貳、實體方面：
一、認定事實所憑之證據及理由：訊據被告固坦認有於上揭時、
    地，對告訴人王永榮（下稱告訴人）辱罵：「不要臉」等語
    ，惟辯稱：是因為伊先遭到王永榮不雅言詞辱罵後，遭到極
    大的侮辱，才會脫口罵他不要臉，伊並無惡意；伊是受到告
    訴人夫妻重大侮辱、長期玩弄伊的土地50幾年、恐嚇伊、嘲
    笑伊之下，講了不要臉是出於自衛、自辯及保護云云。惟查
    ：
㈠、被告確有於109年7月25日下午3時許，在彰化縣○○鄉○○村○○路
    0○0號旁土地上，與告訴人及告訴人之妻、女發生口角爭執
    ，而告訴人有對被告辱罵稱：「幹你老母」、「幹你娘」、
    「幹你老母老機掰」（台語）等語，被告亦有對告訴人辱罵
    稱：「不要臉」（台語）等情，為被告所是認，且經告訴人
    於警詢、偵查中指述綦詳（見偵卷第9至12頁、第13至15頁
    ），並有被告提出之手機錄音光碟、錄音檔譯文（見偵卷第
    35至37頁）、告訴人提出之手機錄影錄音光碟及其畫面截圖
    （見偵卷第29至33頁、第207頁）等在卷可稽；又上開手機
    錄音光碟、手機錄影錄音光碟內容均經本院於準備程序時勘
    驗屬實，並製有勘驗筆錄在卷足參（見本院卷第42至48頁）
    ，是此部分事實堪以認定。
㈡、被告雖以前詞置辯，然按刑法第309條第1項之公然侮辱罪，
    其構成要件有二，一須出於「公然」；二須「侮辱」人。所
    謂「公然」，係指不特定人或多數人得以共見共聞之狀態而
    言（司法院院字第2033、2179號解釋參照），而所謂多數人
    則包括特定之多數人在內，至其人數應視立法意旨及實際情
    形，已否達於公然之程度而定；而所謂「侮辱」，係指侮弄
    辱罵，申言之，凡以粗鄙之言語、舉動、文字、圖畫為侮謾
    辱罵，或為其他輕蔑人格之一切行為屬之。又按刑法所稱之
    侮辱，係指行為人以抽象言詞或舉動對他人為輕蔑之表示，
    而使人感受難堪或不快，既非指摘或傳述足以抵譭他人社會
    地位之具體事實，亦不以指名道姓或被害人同在現場為必要
    ，倘見聞者依據談話當時之客觀情形，得以特定行為人所輕
    蔑謾罵之對象，亦難謂與「侮辱」之要件不符。查本院準備
    程序時當庭勘驗告訴人提出之手機錄影錄音光碟，其勘驗結
    果略以：被告、告訴人、告訴人之妻郭慧玲、告訴人之女王
    ○○4人，確有於109年7月25日下午3時許，在彰化縣○○鄉○○村
    ○○路0○0號告訴人住處後方土地上，就告訴人有無占用被告
    土地乙事發生口角爭執，告訴人之妻郭慧玲稱：「為何說三
    年前來鑑界現在還沒來拆，問題就沒有侵到嘛，對不對？如
    果依照你的個性，有侵到你會留到現在？」、「我就跟你說
    ，鑑界出來我就拆給你啦！」等語，告訴人稱：「屁股幾根
    毛大家知知哩啦！阿就身上沒錢才在那個，在那裏…三小」
    等語後，被告即稱：「像你，『不要臉！』【畫面顯示時間00
    :03:44】住一間破草厝，50年後還是一樣，還住一間破草厝
    。」；告訴人又稱：「阮這起厝唉，合法的。」等語後，被
    告即稱：「合法的，『不要臉』【畫面顯示時間00:10:18】。
    」；告訴人再稱：「借我住，你現在這句『不要臉』算啥？」
    等語後，被告即稱：「你『不要臉』【畫面顯示時間00:10:31
    】，你…」等情，此有本院準備程序時製作之勘驗筆錄1份附
    卷可參（見本院卷第42至48頁），依上開被告與告訴人間之
    對話內容，足見被告接續3次向告訴人辱罵「不要臉」之際
    ，均非對於告訴人以不雅言詞辱罵之回擊，實係單純為發洩
    其怒氣而為；另參以被告向告訴人辱罵稱「不要臉」之時間
    、地點，並參照其等前後之對話內容，已足使一般人聽聞該
    內容即可認定被告所指之對象為告訴人，且該貶抑、輕蔑之
    言語已具針對性，而令在場之告訴人聽聞後，感受難堪及不
    快，足以使告訴人在社會上所保持之人格及地位貶低，而達
    貶損人格評價之程度，核與公然侮辱之構成要件相符；復參
    照卷附被告所提供手機錄音譯文，亦顯示告訴人之所以不斷
    辱罵被告，實因被告不斷挑釁所致，亦堪認被告辯稱係遭到
    告訴人極大的侮辱，才會脫口罵告訴人不要臉云云，尚不足
    採信。
㈢、綜上所述，被告上開辯解，顯係事後卸責之詞，不足採信。
    本案事證明確，被告前揭公然侮辱犯行，洵堪認定，應予依
    法論科。
二、論罪部分：
㈠、核被告所為，係犯刑法第309條第1項之公然侮辱罪。
㈡、被告於上揭時、地，多次出言辱罵告訴人之各舉止，係於相
    近之時間、地點密接為之，各行為之獨立性極為薄弱，且犯
    罪目的與侵害法益同一，在刑法評價上，應視為數個舉動之
    接續施行，合為包括之一行為予以評價較為合理，應屬接續
    犯而論以實質上一罪。
三、撤銷改判之理由：原審以被告犯罪事證明確，予以論罪科刑
    ，固非無見，惟原審未細究被告係於告訴人提出之手機錄影
    錄音光碟內容之【畫面顯示時間00:03:44】、【畫面顯示時
    間00:10:18】及【畫面顯示時間00:10:31】接續3次辱罵告
    訴人「不要臉」，且未論敘被告於上揭時、地，多次出言辱
    罵之各舉止，係於相近之時間、地點密接為之，且犯罪目的
    與侵害法益同一，在刑法評價上以視為數個舉動之接續施行
    ，合為包括之一行為予以評價較為合理，應屬接續犯而論以
    實質上一罪，尚有未洽。被告上訴後雖猶執陳詞否認犯罪，
    並持憑己見對原審採證認事職權之適法行使及於判決結果無
    影響之枝節事項如被告之祖父見告訴人之祖父可憐而將自己
    占用之土地出借予告訴人之祖父開墾、居住，告訴人家族玩
    弄土地導致被告家族無收成，告訴人聯合其堂兄弟要毆打被
    告80幾歲之父親，被告將舊房屋拆除之建築廢棄物傾倒被告
    田地內等情，指摘原審未查明事實，其上訴雖無理由，然原
    審判決既有上揭瑕疵可指，自應由本院予以撤銷改判。
四、量刑部分：爰以行為人之責任為基礎，審酌被告素行良好，
    有其臺灣高等法院被告前案紀錄表在卷可參（見本院卷第27
    至28頁），其與告訴人間因土地糾紛互有不滿而相處不睦，
    案發當日遂與告訴人發生口角爭執，然其不思以理性平和方
    式解決彼此糾紛，竟於公眾得出入之場合出言侮辱告訴人，
    造成告訴人名譽受損，所為自不可取，惟告訴人亦有在不特
    定多數人得以共見共聞之住處後方出言謾罵被告，貶抑被告
    之名譽、人格，雙方均缺乏尊重他人人格權之法治觀念，暨
    考量被告矢口否認犯行之犯後態度，兼衡其犯罪之動機、目
    的、手段，及被告自述其高中肄業之教育智識程度、退休、
    未婚、無子女之家庭生活經濟狀況（見原審卷109年12月8日
    審判筆錄第8頁）等一切情狀，量處如主文第2項所示之刑，
    並諭知易科罰金之折算標準。
據上論斷，應依刑事訴訟法第369條第1項前段、第364條、第299
條第1項前段，判決如主文。
本案經檢察官黃智炫提起公訴，檢察官陳惠珠到庭執行職務。
中　　華　　民　　國　 110　　年　　4 　　月　　29　　日
            刑事第二庭   審判長法　官　何  志  通
                               法　官  石  馨  文
                               法　官  許  月  馨
以上正本證明與原本無異。
不得上訴。 
                               書記官  李  妍  嬅 
中　　華　　民　　國　　110 　年　　4 　　月　　29　　日